臺灣高等法院刑事裁定
109年度上訴字第37號
上  訴  人  
即  被  告  張嘉慧  



選任辯護人  柯士斌律師(法扶律師)
上  訴  人  
即  被  告  林柏庭  



選任辯護人  王清白律師(法扶律師)
上列被告等因違反毒品危害防制條例案件，本院裁定如下：
    主  文
張嘉慧、林柏庭均自民國壹佰零玖年貳月拾肆日起限制出境、出
海捌月。
    理  由
一、按刑事訴訟法於民國108年5月24日修正增訂第八章之一「限
    制出境、出海」及第93條之2至第93條之6（下稱限制出境新
    制），並於108年6月19日經總統公布；刑事訴訟法施行法亦
    於同日公布增訂第7條之11，明定限制出境新制自修正公布
    後6個月即108年12月19日施行；新制施行前，偵查或審判中
    經限制出境、出海者，應於生效施行之日起2個月內，依刑
    事訴訟法第八章之一規定重為處分，逾期未重為處分者，原
    處分失其效力。又依據上開增訂刑事訴訟法第93條之2第1項
    ：「被告犯罪嫌疑重大，而有下列各款情形之一者，必要時
    檢察官或法官得逕行限制出境、出海。但所犯係最重本刑為
    拘役或專科罰金之案件，不得逕行限制之：一、無一定之住
    、居所者。二、有相當理由足認有逃亡之虞者。三、有相當
    理由足認有湮滅、偽造、變造證據或勾串共犯或證人之虞者
    」；第93條之3第2項：「偵查中檢察官聲請延長出境、出海
    ，第一次不得逾4月，第二次不得逾2月，以延長二次為限。
    審判中限制出境、出海每次不得逾8月，犯最重本刑為有期
    徒刑10年以下之罪者，累計不得逾5年；其餘之罪，累計不
    得逾10年」。
二、經查：
  ㈠上訴人即被告張嘉慧、林柏庭因違反毒品危害防制條例等案
    件，前經原審於108年5月3日裁定各准予被告2人提出新臺幣
    （下同）5萬元之保證金後停止羈押，並限制住居於被告2人
    陳報之宜蘭縣○○市○○○路○○巷00號，另限制出境、出海，經
    其等親友簡金蘭於同日提出各保證金5萬元後釋放被告2人，
    並於該日先行傳真緊急限制出境（海）通報單予內政部移民
    署、行政院海洋委員會海岸巡防署偵防分署限制被告2人出
    境、出海，又以108年5月6日宜院麗刑義108訴134字第00833
    3號函內政部移民署、行政院海洋委員會海岸巡防署偵防分
    署限制被告2人出境、出海迄今，有原審108年5月3日訊問筆
    錄、繳納刑事保證金通知單、國庫存款收款書、原審法院具
    保責付辦理程序單、緊急限制出境（海）通報單、通知禁止
    出國（境）管制表、原審法院前開函稿及108年12月27日宜
    院春刑義108訴134字第025269號函在卷可稽（見原審卷第19
    至32頁、本院卷第5頁）。依首揭說明，本院應於限制出境
    、出海新制施行即108年12月19日起2個月內，依法重為處分
    。
  ㈡審判中是否有限制出境、出海之必要，屬事實審法院得依個
    案情節，審酌人權保障及公共利益之均衡維護，本於職權而
    為裁量之事項。且限制出境、出海之原因是否消滅，能否以
    其他方式替代而撤銷限制出境、出海，俱屬事實問題，事實
    審法院自有依卷內相關資料及個案情節自由裁量之權。本件
    被告2人經原審審理後判決張嘉慧犯毒品危害防制條例第4條
    第2項之販賣第二級毒品罪，共二罪；林柏庭犯毒品危害防
    制條例第4條第2項之販賣第二級毒品罪、同條例第4條第2項
    、刑法第30條之幫助販賣第二級毒品罪，並各合併定應執行
    刑為有期徒刑3年、2年6月，被告2人均不服原審判決提起上
    訴，由本院109年度上訴字第37號案件審理中，張嘉慧上訴
    為認罪之陳述，僅就量刑有所爭執，林柏庭除就量刑為爭執
    外，另爭執所犯之販賣第二級毒品罪亦應構成幫助犯，是已
    足堪認被告2人犯罪嫌疑重大。又被告2人所犯毒品危害防制
    條例第4條第2項法定刑為「無期徒刑或7年以上有期徒刑，
    得併科1千萬元以下罰金」，非屬最重本刑為拘役或專科罰
    金之案件，且其等經原審各判處應執行有期徒刑3年、2年6
    月，而被訴重罪、遭判重刑常伴有逃亡之高度可能，係趨吉
    避凶、脫免刑責、不甘受罰之基本人性，被告2人既已為認
    罪之陳述，又經原審認定有罪，且判處上開須入監服刑之刑
    度，非無因此啟動逃亡境外、脫免刑責之動機，而有刑事訴
    訟法第93條之2第1項第2款之「相當理由足認有逃亡之虞者
    」之情形。再本案被告2人倘出境後未再返回接受審判或執
    行，亦嚴重損害國家追訴犯罪之公共利益，故對被告2人為
    限制出境、出海之處分，並未逾越刑事訴訟法第93條之2第1
    項規定之必要性，核與比例原則無違，為確保將來審判程序
    進行及刑罰執行之目的，並審酌人權保障與公共利益之均衡
    維護，認有依刑事訴訟法第93條之2第1項第2款規定，對被
    告2人限制出境、出海之必要，爰依法重為處分，對被告2人
    均自109年2月14日起限制出境、出海8月。
據上論斷，應依刑事訴訟法第93條之2第1項第2款、第93條之3第
2項，裁定如主文。
中　　華　　民　　國　　109 　年　　2 　　月　　11　　日
                  刑事第十四庭  審判長法  官  黃斯偉
                                      法  官  紀凱峰 
                                      法  官  黎惠萍
以上正本證明與原本無異。
如不服本裁定，應於收受送達後5日內向本院提出抗告狀。
                                      書記官  李格瑤
中　　華　　民　　國　　109 　年　　2 　　月　　11　　日